【裁判字號】    98,訴,3854
【裁判日期】    990126
【裁判案由】    毒品危害防制條例
【裁判全文】
臺灣臺中地方法院刑事判決              98年度訴字第3854號
公  訴  人  臺灣臺中地方法院檢察署檢察官
被      告  甲○○
上列被告因違反毒品危害防制條例案件，經檢察官提起公訴（98
年度毒偵字第4117號），本院判決如下：
    主    文
甲○○施用第一級毒品，累犯，處有期徒刑捌月。扣案之第一級
毒品海洛因參包（鑑驗用餘淨重合計零點壹柒壹公克）沒收銷燬
之。
    犯罪事實
一、甲○○前因施用毒品案件，經國防部南部地方軍事法院以九
    十五年度聲勒字第五號裁定令入勒戒處所施以觀察勒戒後，
    認無繼續施用毒品傾向，業於民國九十五年三月二十三日觀
    察勒戒執行完畢釋放，並經國防部南部地方軍事法院檢察署
    檢察官為不起訴處分確定；其又因施用毒品案件，經臺灣臺
    北地方法院以九十六年度訴字第一七八七號判處有期徒刑六
    月，如易科罰金，以新臺幣一千元折算一日確定，入監執行
    後，業於九十七年十一月八日縮刑期滿執行完畢。詎甲○○
    仍不知悛悔警惕，於前開觀察勒戒執行完畢後五年內，另基
    於施用第一級毒品之犯意，其於九十八年七月十三日某時，
    自吳婉菁處取得第一級毒品海洛因三包後，旋即於同日二十
    二時許，在其位於臺中縣太平市○○路之租屋處，以將第一
    級毒品海洛因摻水用注射針筒注射之方式，非法施用第一級
    毒品海洛因一次。嗣甲○○於翌日（十四日）二十三時許，
    在臺中縣烏日鄉○○村○○路之停車場，與吳婉菁及另一真
    實姓名年籍不詳之成年男子共同在其駕駛之車號九Ｕ─六二
    八一號自用小客車上，經警見形跡可疑上前盤查之際，甲○
    ○趁隙下車逃逸並將前揭供其施用海洛因一次所用而剩餘之
    第一級毒品海洛因三包（淨重合計○點一八八公克，鑑驗用
    餘淨重合計○點一七一公克）遺留在前開小客車上，為警當
    場扣得前開海洛因三包，再依前開小客車之車籍資料及甲○
    ○併遺留在前開小客車上之國民身分證而循線查悉上情。
二、案經臺中縣警察局烏日分局報請臺灣臺中地方法院檢察署檢
    察官偵查起訴。
    理    由
一、證據能力之說明：按被告以外之人（包括證人、鑑定人、告
    訴人、被害人及共同被告等）於審判外之陳述雖不符刑事訴
    訟法第一百五十九條之一至之四等四條之規定，而經當事人
    於審判程序同意作為證據，法院審酌該言詞陳述或書面陳述
    作成時之情況，認為適當者，亦得為證據；當事人、代理人
    或辯護人於法院調查證據時，知有刑事訴訟法第一百五十九
    條第二項不得為證據之情形，而未於言詞辯論終結前聲明異
    議者，視為有前項之同意，同法第一百五十九條之五定有明
    文。查檢察官、被告甲○○對於本判決所引用後述言詞或書
    面陳述各項證據方法之證據能力，於本院準備程序均陳明對
    證據能力無意見，亦均未於言詞辯論終結前聲明異議，視為
    於審判程序同意作為證據，且本院審酌該等言詞或書面陳述
    作成之情況並無不當，依刑事訴訟法第一百五十九條之五第
    二項規定，自均有證據能力。次按除法律另有規定外，實施
    刑事訴訟程序之公務員因違背法定程序取得之證據，其有無
    證據能力之認定，應審酌人權保障及公共利益之均衡維護，
    刑事訴訟法第一百五十八之四定有明文。惟本案所引用之非
    供述證據，並無證據證明係實施刑事訴訟程序之公務員違背
    法定程序所取得，自應認均具有證據能力，合先敘明。
二、按毒品危害防制條例第二十條、第二十三條係規定對於經觀
    察勒戒或強制戒治執行完畢釋放後，五年內再犯該條例第十
    條之罪者，不適用毒品危害防制條例第二十條第一、二項規
    定之觀察勒戒及強制戒治之處遇程序，而應逕由檢察官依法
    追訴。查被告前因施用毒品案件，經國防部南部地方軍事法
    院以九十五年度聲勒字第五號裁定令入勒戒處所施以觀察勒
    戒後，認無繼續施用毒品傾向，業於民國九十五年三月二十
    三日觀察勒戒執行完畢釋放，並經國防部南部地方軍事法院
    檢察署檢察官為不起訴處分確定乙節，有臺灣高等法院被告
    前案紀錄表在卷可稽，則被告於前開觀察勒戒執行完畢釋放
    後，五年內復施用第一級毒品海洛因，係再犯毒品危害防制
    條例第十條之罪，至為明確。是本案檢察官逕行起訴，核無
    不合。
三、前揭犯罪事實，業據被告於九十八年十月十四日偵查中於檢
    察官訊問及本院審理時均坦白承認。此外，並有供被告前揭
    施用第一級毒品海洛因犯行所用之海洛因三包（淨重合計○
    點一八八公克，鑑驗用餘淨重合計○點一七一公克）扣案可
    證，及扣押筆錄、扣押物品目錄表、前開小客車車籍資料各
    一件及警方於前揭時地盤查時被告逃逸後所拍攝之前開小客
    車相片二十二張附卷可按。且前開扣案之海洛因三包（淨重
    合計○點一八八公克，鑑驗用餘淨重合計○點一七一公克）
    ，確為第一級毒品海洛因乙節，復有行政院衛生署草屯療養
    院九十八年八月十四日草療鑑字第○九八○八○○○六三號
    鑑定書一件在卷足憑（見偵查卷第十頁），足認被告前揭自
    白確與事實相符。是本案事證明確，被告前揭施用第一級毒
    品犯行，至堪認定，應依法論科。
四、論罪科刑：
  (一)按海洛因為毒品危害防制條例第二條第二項第一款所列之第
    一級毒品，不得非法施用。核被告所為，係犯毒品危害防制
    條例第十條第一項之施用第一級毒品罪。
  (二)被告持有第一級毒品之低度行為，為施用之高度行為所吸收
    ，不另論罪。
  (三)被告前因施用毒品案件，經臺灣臺北地方法院以九十六年度
    訴字第一七八七號判處有期徒刑六月，如易科罰金，以新臺
    幣一千元折算一日確定，入監執行後，業於九十七年十一月
    八日縮刑期滿執行完畢，有臺灣高等法院被告前案紀錄表附
    卷可按，其受有期徒刑執行完畢後五年內故意再犯本案有期
    徒刑以上之罪，為累犯，應依刑法第四十七條第一項之規定
    ，加重其刑。
  (四)爰審酌被告前有施用毒品經法院判處罪刑之刑事犯罪紀錄，
    有臺灣高等法院被告前案紀錄表附卷可稽，堪認其素行非佳
    ，且其仍不知悛悔警惕，未能從中記取教訓，深切體認毒品
    危害己身健康之鉅，屢蹈前愆，再次趁隙施用第一級毒品而
    為本案犯行，足見被告自制能力至為薄弱，實有令其接受相
    當期間監禁教化之必要，以促其及早矯正吸毒惡習，再兼衡
    酌施用毒品固戕害個人健康至鉅，然就他人權益之侵害仍屬
    有限，及其犯後於偵查中及本院審理時尚知醒悟、坦承犯行
    之犯罪後態度，暨其智識程度、犯罪動機、目的、手段等一
    切情狀，量處如主文所示之刑，以示懲儆。至蒞庭檢察官就
    被告本案犯行雖具體請求判處被告有期徒刑十一月，惟本院
    綜核前揭被告之犯罪情節及本院前開審酌量刑等一切情狀，
    認為量處如主文所示之刑，已足懲儆，檢察官所為具體求刑
    稍嫌過重，附此敘明。
  (五)扣案之海洛因三包（鑑驗用餘淨重合計○點一七一公克），
    係屬毒品危害防制條例第二條第二項第一款所規定之第一級
    毒品，有如前述，且為被告供本案施用第一級毒品犯行所用
    之物，應依毒品危害防制條例第十八條第一項前段之規定，
    沒收銷燬之（至於鑑驗用罄部分，因已不復存在，自不為沒
    收之諭知）。
據上論斷，應依刑事訴訟法第二百九十九條第一項前段，毒品危
害防制條例第十條第一項、第十八條第一項前段，刑法第十一條
、第四十七條第一項，判決如主文。
中    華    民    國    99    年    1     月    26    日
                  刑事第十四庭  審判長法  官  陳得利
                                      法  官  黃裕仁
                                      法  官  何世全
以上正本證明與原本無異。
如不服本判決，應於收受送達後10日內向本院提出上訴書狀，並
應敘述具體理由；其未敘述上訴理由者，應於上訴期間屆滿後20
日內向本院補提理由書（均須按他造當事人之人數附繕本）「切
勿逕送上級法院」。
                                      書記官  陳建分
中    華    民    國    99    年    1     月    26    日
附錄論罪科刑法條：
毒品危害防制條例第十條第一項
施用第一級毒品者，處六月以上五年以下有期徒刑。

司法院資訊處製作；財團法人民間司法改革基金會備份。
